【裁判字號】    89,訴,1029
【裁判日期】    890622
【裁判案由】    清償借款
【裁判全文】
臺灣臺南地方法院民事判決  八十九年度訴字第一○二九號
    原      告  第一商業銀行股份有限公司
                西台南分行
    法定代理人  丙○○        .
    訴訟代理人  甲○○        .
    被      告  乙○○        .
                              .
                              .
                丁○○        .
                              .
右當事人間請求清償借款事件，本院判決如左：
    主    文
被告應連帶給付原告新台幣捌拾捌萬仟貳佰柒拾伍元，及其中新台幣陸拾肆萬柒仟佰
玖拾壹元自民國八十八年十月十七日起至清償日止，按週年利率百分之九點零九計算之利
息，並自民國八十八年十一月十七日起至清償日止，逾期在六個月以內者，按上開利率百
分之十，超過六個月者，按上開利率百分之二十計算之違約金；又其中新台幣貳拾萬伍
仟捌佰捌拾肆元自民國八十八年十一月八日起至清償日止，按週年利率百分之九點二二計
算之利息，並自民國八十八年十二月八日起至清償日止，逾期在六個月以內者，按上開利
率百分之十，超過六個月者，按上開利率百分之二十計算之違約金。
訴訟費用由被告連帶負擔。
    事    實
甲、原告方面：
一、聲明：如主文所示。
二、陳述：被告乙○○前以另一被告丁○○為連帶保證人，於民國八十二年一月十六日向
    原告借用新台幣（下同）九十萬元，嗣被告乙○○攤還本息至八十五年十一月五日時
    ，再以被告丁○○為連帶保證人，另與原告簽立「活泉計劃智慧型房屋貸款借款契約
    」，約定前開借款餘欠本金七十八萬三千六百七十一元（即借款契約授信額度「甲項
    」）仍依原借據約定條款繼續履行，已清償本金部分十萬元（即借款契約授信額度「
    乙項」），及嗣後「甲項」額度陸續攤還之本金部分，被告得在原告銀行所立活期儲
    蓄存款第一０八０七一號帳戶內循環借用。上開借款「甲項」約定借款期限自八十二
    年一月十六日起至九十七年一月十六日止，分一八０期，於每月十六日以週年利率百
    分之九點零九按月平均攤還本息，「乙項」借款約定每屆一年，原告得以書面通知調
    整本項額度及適用利率，利息於每月二十一日以週年利率百分之九點二二按月計付。
    上開借款如有逾期償付本金或繳付利息時，即喪失期限利益，全部債務視為到期，除
    仍按原約定利率計息及應清償剩餘本息外，並應給付自逾期之日起，其逾期在六個月
    以內者，按約定利率百分之十，超過六個月者，按約定利率百分之二十計算之違約金
    。詎被告乙○○前開「甲項」借款除已繳清至八十八年十月十六日止之利息外，餘欠
    本金六十四萬七千三百九十一元，「乙項」借款除已繳清至八十八年十一月七日止之
    利息外，餘欠本金二十三萬五千八百八十四元，及如主文所示之利息及違約金均未清
    償，尚欠如主文所示之本利及違約金迄未清償，被告丁○○為其連帶保證人，依法應
    對上開債務負連帶清償之責，為此依據消費借貸及連帶保證之法律關係提起本件訴訟
    。
三、證據：提出借據、利率調整通知書、戶籍謄本各二件及放款攤還及收息紀錄查詢單九
    紙、帳簿一份為證。
乙、被告方面：
    被告未於言詞辯論期日到場，亦未提出書狀作何聲明或陳述。
    理    由
一、本件被告經合法通知，無正當理由未於言詞辯論期日到場，核無民事訴訟法第三百八
    十六條所列各款情形，爰依原告之聲請，由其一造辯論而為判決。
二、本件原告主張被告乙○○前以另一被告丁○○為連帶保證人，於八十二年一月十六日
    向原告借用九十萬元，嗣被告乙○○攤還本息至八十五年十一月五日時，再以被告丁
    ○○為連帶保證人，另與原告簽立「活泉計劃智慧型房屋貸款借款契約」，約定前開
    借款餘欠本金七十八萬三千六百七十一元（即借款契約授信額度「甲項」）仍依原借
    據約定條款繼續履行，已清償本金部分十萬元（即借款契約授信額度「乙項」），及
    嗣後「甲項」額度陸續攤還之本金部分，被告得在原告銀行所立活期儲蓄存款第一０
    八０七一號帳戶內循環借用。上開借款「甲項」約定借款期限自八十二年一月十六日
    起至九十七年一月十六日止，分一八０期，於每月十六日以週年利率百分之九點零九
    按月平均攤還本息，「乙項」借款約定每屆一年，原告得以書面通知調整本項額度及
    適用利率，利息於每月二十一日以週年利率百分之九點二二按月計付。上開借款如有
    逾期償付本金或繳付利息時，即喪失期限利益，全部債務視為到期，除仍按原約定利
    率計息及應清償剩餘本息外，並應給付自逾期之日起，其逾期在六個月以內者，按約
    定利率百分之十，超過六個月者，按約定利率百分之二十計算之違約金。詎被告乙○
    ○前開「甲項」借款除已繳清至八十八年十月十六日止之利息外，餘欠本金六十四萬
    七千三百九十一元，「乙項」借款除已繳清至八十八年十一月七日止之利息外，餘欠
    本金二十三萬五千八百八十四元，及如主文所示之利息及違約金均未清償，尚欠如主
    文所示之本利及違約金迄未清償之事實，業據其提出借據、利率調整通知書各二件及
    放款攤還及收息紀錄查詢單九紙、帳簿一份為證，核屬相符。被告經合法通知，無正
    當理由未於言詞辯論期日到場，亦未提出書狀作何聲明或陳述，經本院核閱上開原告
    提出之借據、利率表及查詢單中所載之借款金額、利率、違約金、清償日期、未償餘
    額等事項調查證據之結果，均與原告所述相符，自堪信其主張為真實。
三、按當事人得約定債務人不履行債務時，應支付違約金，民法第二百五十條第一項定有
    明文。又稱保證者，謂當事人約定，一方於他方之債務人不履行債務時，由其代負履
    行責任之契約。保證債務，除契約另有訂定外，包含主債務之利息、違約金、損害賠
    償及其他從屬於主債務之負擔，民法第七百三十九條、第七百四十條亦分別定有明文
    。又保證債務之所謂連帶，係指保證人與主債務人負同一債務，對於債權人各負全部
    給付之責任而言。從而，原告依據消費借貸及連帶保證之法律關係，請求被告應連帶
    給付原告八十八萬三千二百七十五元，及其中六十四萬七千三百九十一元自八十八年
    十月十七日起至清償日止，按週年利率百分之九點零九計算之利息，並自八十八年十
    一月十七日起至清償日止，逾期在六個月以內者，按上開利率百分之十，超過六個月
    者，按上開利率百分之二十計算之違約金；又其中二十三萬五千八百八十四元自八十
    八年十一月八日起至清償日止，按週年利率百分之九點二二計算之利息，並自八十八
    年十二月八日起至清償日止，逾期在六個月以內者，按上開利率百分之十，超過六個
    月者，按上開利率百分之二十計算之違約金，即屬正當，應予准許。
據上論結，本件原告之訴為有理由，依民事訴訟法第三百八十五條第一項前段、第八十五
條第二項，判決如主文。
中      華      民      國     八十九     年      六      月     二十二     日
                                臺灣臺南地方法院民事第二庭
~B法      官  張家瑛
右為正本係照原本作成
如對本判決上訴，須於判決送達後廿日內向本院提出上訴狀
中      華      民      國     八十九     年      六      月     二十三     日
~B法院書記官  蔡蘭櫻


司法院資訊處製作；財團法人民間司法改革基金會備份。
